【裁判字號】    97,訴,285
【裁判日期】    970331
【裁判案由】    違反毒品危害防制條例
【裁判全文】
臺灣屏東地方法院刑事判決               97年度訴字第285號
公  訴  人  臺灣屏東地方法院檢察署檢察官
被      告  甲○○
                    （現於臺灣高雄女子監獄執行中）
上列被告因違反毒品危害防制條例案件，經檢察官提起公訴（97
年度毒偵字第353號），被告於準備程序中就被訴事實為有罪之
陳述，經本院合議庭裁定改以簡式審判程序審理，判決如下：
    主  文
甲○○施用第一級毒品，累犯，處有期徒刑壹年；又施用第二級
毒品，累犯，處有期徒刑捌月。應執行有期徒刑壹年陸月。
    事  實
一、甲○○前於民國90年間因施用毒品案件，經本院以90年度毒
    聲字第799 號裁定送觀察、勒戒，因認無繼續施用毒品傾向
    ，經臺灣屏東地方法院檢察署檢察官於90年9 月7 日以90年
    度毒偵緝字第211 號為不起訴處分確定，嗣於同年9 月13日
    出所。又於92年間因施用毒品案件，經檢察官聲請強制戒治
    並提起公訴，戒治部分嗣經法律修正報結，而於93年1 月9
    日釋放出所；起訴部分經本院以92年度訴字第817 號判決判
    處應執行有期徒刑9 月確定。再於93年間因施用第一、二級
    毒品案件，經本院以93年度訴字第494 號判決判處有期徒刑
    8 月、4 月，應執行有期徒刑10月確定。上開二案接續執行
    ，嗣於94年10月31日因縮短刑期執行完畢出監。復於96年間
    因施用第一、二級毒品案件，經本院以96年度訴字第303 號
    判決判處減刑後有期徒刑1 年4 月、8 月，應執行有期徒刑
    1 年10月確定（尚未執行完畢）。
二、詎甲○○仍不知戒除毒癮，竟分別基於施用第一級毒品海洛
    因及第二級毒品甲基安非他命之犯意，於96年11月25日2 時
    許，在其位於屏東縣林邊鄉○○村○○路168 之3 號住處內
    ，將海洛因摻水置入針筒內以注射之方式，施用海洛因1 次
    ；另於96年11月28日20時30分許，在上開住處以甲基安非他
    命置入吸食器內點火燒烤吸食煙霧之方式，施用甲基安非他
    命1 次。嗣於96年11月28日21時20分許，因另案經通緝為警
    查獲，徵得其同意採尿送驗後，檢驗結果含嗎啡、甲基安非
    他命反應，始悉上情。
三、案經屏東縣警察局東港分局報告臺灣屏東地方法院檢察署檢
    察官偵查起訴。
    理  由
一、本案被告甲○○所犯為死刑、無刑徒刑或最輕本刑為3 年以
    上有期徒刑以外之罪，其於準備程序中就被訴事實為有罪之
    陳述，經法官告知簡式審判程序之旨，並聽取公訴人之意見
    後，依刑事訴訟法第273 條之1 第1 項規定，裁定由受命法
    官獨任進行簡式審判程序，合先敘明。
二、上開事實，業據被告甲○○於本院審理時坦承不諱，且被告
    為警查獲時採尿送驗結果，呈嗎啡（即海洛因水解後之反應
    ）之陽性反應，有正修科技大學超微量研究科技中心96年12
    月13日R00-0000-000號檢驗報告1 紙在卷可證。上述鑑驗結
    果，係檢驗機關本於專業知識及以精密儀器或科學檢驗方法
    所得之結論，自可憑信，足見被告自白與事實相符，堪以採
    信。
三、至被告甲○○為警查獲時採尿送驗結果雖呈甲基安非他命陰
    性反應，有上開檢驗報告1 份在卷可稽，然依濫用藥物尿液
    檢驗作業準則第18條至第20條規定，尿液初步檢驗結果在閾
    值以上或有疑義之尿液檢體，應再以氣相層析質譜分析方法
    進行確認檢驗。而毒品甲基安非他命陽性反應之判定標準，
    即閾值須為甲基安非他命濃度大於等於500ng/ml，且安非他
    命濃度大於等於200ng/ml，倘未達上述標準，則應判定為陰
    性，惟司法案件之濫用藥物尿液，必要時得採用最低可定量
    濃度（即儀器可確認檢測物並定量檢測物之最低濃度）為閾
    值，不受上述規定限制。故可知尿液檢驗報告所載陰性或陽
    性之判定，尚受檢驗機關所設定閾值標準之影響。查被告於
    本院審理中自白其確有施用甲基安非他命之事實，且依上開
    檢驗報告所示，被告之尿液中所含甲基安非他命濃度達1879
    ng/ml ，而安非他命類濃度亦已達170ng/ml，遠高於甲基安
    非他命最低可定量濃度即80ng /ml之標準，自可認其尿液中
    確有甲基安非他命成分存在，此與偽陽性或偽陰性無關。況
    人體經施用甲基安非他命後，其於尿液中排出之最長時限，
    受施用劑量、施用方式、個人體質及其代謝情況等因素影響
    ，因個案而異，而有濃度高低之差異，且一般可檢出之最長
    時限為服用後1 至5 天等情，有行政院衛生署管制藥品管理
    局93年7 月20日管檢字第0930006616號函、93年7 月22日管
    檢字第0930006615號函各1 紙在卷可參。是以，被告尿液中
    既含有甲基安非他命之成分，僅其濃度低於臺灣檢驗科技股
    份有限公司認定陽性反應之標準閾值而已，尚不足影響被告
    自白之可信性，自亦不能據此即否定被告確有施用第二級毒
    品甲基安非他命之事實。
四、按毒品危害防制條例於92年7 月9 日修正公布，其中第20條
    、第23條將施用毒品之刑事處遇程序，區分為「初犯」、「
    5 年內再犯」、「5 年後再犯」，而依立法理由觀之，僅限
    於「初犯」、「5 年後再犯」，始應先經觀察、勒戒或強制
    戒治程序，倘被告於5 年內已再犯，經依法追訴處罰，縱其
    第三次（或第三次以上）再度施用毒品之時間，在初犯經觀
    察、勒戒或強制戒治執行完畢釋放5 年以後，已不合於「5
    年後再犯」之規定，且因已於「5 年內再犯」，顯見其再犯
    率甚高，原實施觀察、勒戒或強制戒治，已無法收其實效，
    即應依該條例第10條規定處罰，最高法院95年5 月9 日95年
    度第7 次刑事庭會議決議可資參照。查被告前於90年間因施
    用毒品案件，經本院以90年度毒聲字第799 號裁定送觀察、
    勒戒，因認無繼續施用毒品傾向，經臺灣屏東地方法院檢察
    署檢察官於90年9 月7 日以90年度毒偵緝字第211 號為不起
    訴處分確定，嗣於同年9 月13日出所。又於92年間因施用毒
    品案件，經檢察官聲請強制戒治並提起公訴，戒治部分嗣經
    法律修正報結，而於93年1 月9 日釋放出所；起訴部分經本
    院以92年度訴字第817 號判決判處應執行有期徒刑9 月確定
    。再於93年間因施用毒品案件，經本院以93年度訴字第494
    號判決判處應執行有期徒刑10月。上開二罪接續執行，嗣於
    94年10月31日因縮短刑期執行完畢出監。復於96年間因施用
    毒品案件，經本院以96年度訴字第303 號判決判處減刑後應
    執行有期徒刑1 年10月確定（尚未執行完畢），有臺灣屏東
    地方法院檢察署刑案資料查註紀錄表、全國施用毒品案件紀
    錄表及臺灣高等法院被告前案紀錄表各1 份在卷可參。是被
    告於觀察、勒戒執行完畢釋放後，5 年內已再犯施用毒品案
    件，經法院判處罪刑確定，則其再犯本件施用毒品案件，即
    非屬該條例第20條第3 項所稱「5 年後再犯」之情形，檢察
    官自應依法追訴。從而，本件事證明確，被告犯行應堪認定
    。
五、查海洛因及甲基安非他命分屬毒品危害防制條例第2 條第2
    項第1 款、第2 款所稱之第一級、第二級毒品，均不得持有
    、施用，被告竟持以施用，核其所為，係犯同條例第10條第
    1 項之施用第一級毒品罪及同條例第2 項之施用第二級毒品
    罪。其施用前持有海洛因及甲基安非他命之低度行為，應為
    施用之高度行為所吸收，均不另論罪。查被告前於92年間因
    施用毒品案件，經本院以92年度訴字第817 號判決判處應執
    行有期徒刑9 月確定；再於93年間因施用毒品案件，經本院
    以93年度訴字第494 號判決判處應執行有期徒刑10月；上開
    二罪接續執行，嗣於94年10月31日因縮短刑期執行完畢出監
    ，有臺灣屏東地方法院檢察署刑案資料查註紀錄表及臺灣高
    等法院被告前案紀錄表各1 份在卷可按，其受有期徒刑之執
    行完畢後，5 年之內故意再犯有期徒刑以上之上述二罪，皆
    為累犯，均應依刑法第47條第1 項之規定，加重其刑。其所
    犯上述二罪，犯意各別，行為互異，應予分別論罪，合併處
    罰。爰審酌被告經觀察勒戒、強制戒治及刑事科刑處罰後，
    均未能戒除毒癮，顯見其無戒毒悔改之意，惟念其施用毒品
    乃自戕行為，及其施用毒品之次數各僅1 次，犯罪後坦認犯
    行，態度尚稱良好等一切情狀，分別量處如主文所示之刑，
    並定其應執行之刑。
據上論斷，應依刑事訴訟法第273 條之1 第1 項、第299 條第1
項前段，毒品危害防制條例第10條第1 項、第2 項，刑法第11條
前段、第47條第1 項、第51條第5 款，判決如主文。
本案經檢察官顏珮珊到庭執行職務
中    華    民    國    97    年    3     月    31    日
                  刑事第二庭    法  官  陳海寧
以上正本證明與原本無異。
如不服本判決應於收受本判決送達後10日內向本院提出上訴書狀
，其未敘述上訴理由者，並得於提起上訴後10日內向本院補提理
由書狀（均須按他造當事人之人數附繕本）「切勿逕送上級法院
」
中    華    民    國    97    年    4     月    9     日
                                書記官  馮得弟
附錄本案論罪科刑法條
毒品危害防制條例第10條
施用第一級毒品者，處 6 月以上 5 年以下有期徒刑。
施用第二級毒品者，處 3 年以下有期徒刑。


司法院資訊處製作；財團法人民間司法改革基金會備份。
